最高法院刑事判決                              八十六年度台上字第二五五五號
    上訴人  甲○○
右上訴人因偽造文書案件，不服台灣高等法院台中分院中華民國八十六年二月五日第
二審判決（八十五年度上訴字第二三一八號，起訴案號：台灣台中地方法院檢察署八
十五年度偵續字第二五號），提起上訴，本院判決如左：
    主  文
上訴駁回。
    理  由
按刑事訴訟法第三百七十七條規定，上訴於第三審法院，非以判決違背法令為理由，
不得為之。是提起第三審上訴，應以原判決違背法令為理由，係屬法定要件。如果上
訴理由狀並未依據卷內訴訟資料，具體指摘原判決不適用何種法則或如何適用不當，
或所指摘原判決違法情事，顯與法律規定得為第三審上訴理由之違法情形，不相適合
時，均應認其上訴為違背法律上之程式，予以駁回。本件上訴人甲○○上訴意旨略稱
：陳圖所遺留坐落台中縣沙鹿鎮○○段犁分小段二一七之四地號土地之耕作租賃權之
繼承（承租人名義變更）登記，係其他繼承人均已表示拋棄繼承，交出印鑑章後，上
訴人始受陳宗仁之委託辦理繼承，實無損害陳勇夫等人權益之虞云云。惟查：原判決
已敘明上訴人於檢察官偵查時，坦承持陳宗仁以前所交付之印鑑證明書及戶籍謄本等
資料前往沙鹿鎮公所辦理繼承登記時，鎮公所承辦人員對之謂須檢具最近三個月之印
鑑證明書方可辦理，上訴人始在民國八十三年十一月十九日至同月三十日之期間內，
另行前往申請陳勇夫等人之印鑑證明書，印鑑證明書係伊去申請的，繼承權拋棄書係
伊委託代書辦的，申請陳勇夫等人之印鑑證明書未經陳勇夫等人同意不諱；且經陳勇
夫指訴甚詳；證人呂陳多美於檢察官偵查中亦證稱：八十三年之印鑑證明書（按即上
訴人所代領之印鑑證明書）係上訴人偷領的（見偵九五二一號卷第一五八頁）；證人
陳麗芬、陳多麗於偵查中亦均證稱：八十三年，請領印鑑證明書一事，係於陳勇夫提
出告訴後才知道；並有台中縣沙鹿鎮公所八十四年六月十五日沙鎮民字第八八八一
號函及隨函檢送之耕地租約書影本、台中縣政府八十四年六月十五日八四府地權字第
一四二○四四號函及隨函檢送之該府八十四年一月十八日八四府地權字第○一二六七
六號函准予備查之全部資料影本、上訴人所偽造之陳勇夫等五人之印鑑證明申請書及
委任書附卷可稽。並說明上訴人持陳宗仁交付之陳勇夫、陳多麗等人之印鑑證明書及
戶籍謄本前往辦理承租人名義變更登記時，業經鎮公所承辦人員告以須另檢具最近三
個月之印鑑證明書方可辦理，而陳勇夫等早已向上訴人欲索回印章，上訴人當知悉欲
另行申請陳勇夫等人之印鑑證明書及製作彼等之成年人遺產繼承權拋棄書之前，應先
徵得陳勇夫等人之同意，竟擅自盜用印章，偽造有關之印鑑證明申請書、委任書、成
年人遺產繼承權拋棄書，自應構成刑法第二百十條之偽造私文書罪，已詳述其所憑之
證據，及認定之理由。此項證據之取捨所為事實之認定，核屬事實審法院之職權，自
不容上訴人以原判決諭知上訴人有罪而任指為違法。又拋棄繼承依民法第一千一百七
十四條規定：「繼承人得拋棄其繼承權，前項拋棄，應於知悉其得繼承之時起二個月
內以書面向法院為之。並以書面通知因其拋棄而應為繼承之人，但不能通知者，不在
此限」。核閱卷內資料陳圖之繼承人陳勇夫、陳多麗、陳麗芬等人，並未依民法第一
千一百七十四條之規定於知悉繼承開始時起二個月內拋棄繼承，自不發生同條拋棄繼
承之效力，故上訴人於陳勇夫、陳多麗已向其欲索回圖章後，未經允許，擅自盜用該
印章製作陳勇夫等人名義之文書，原判決認應構成偽造私文書罪，核無不合。上訴意
旨仍以其自己之說詞，否認犯罪，不能謂為適法之第三審上訴理由，其上訴違背法律
上之程式，應予駁回。
據上論結，應依刑事訴訟法第三百九十五條前段，判決如主文。
中      華      民      國    八十六    年      五      月      二      日
                              最高法院刑事第二庭
                                  審判長法官  施  文  仁
                                        法官  陳  炳  煌
                                        法官  張  淳  淙
                                        法官  洪  文  章
                                        法官  林  錦  芳
      右正本證明與原本無異
                                              書  記  官
中      華      民      國    八十六    年      五      月              日
